【裁判字號】    97,訴,153
【裁判日期】    970218
【裁判案由】    違反毒品危害防制條例
【裁判全文】
臺灣彰化地方法院刑事判決               97年度訴字第153號
公  訴  人  臺灣彰化地方法院檢察署檢察官
被      告  甲○○
上列被告因毒品危害防制條例案件，經檢察官提起公訴（96年度
毒偵字第5920號），本院依簡式審判程序判決如下：
    主    文
甲○○施用第一級毒品，累犯，處有期徒刑捌月，扣案之海洛因
壹包（淨重零點壹玖公克，空包裝重零點柒公克）沒收銷燬。
    事    實
一、甲○○前因連續施用第一級毒品案件，經臺灣高等法院臺中
    分院於民國（下同）96年2 月8 日，以95年度上訴字第2225
    號判決判處有期徒刑1 年確定；又因施用第一級毒品案件，
    經臺灣板橋地方法院於96年6 月4 日，以96 年度訴字第624
    號判決判處有期徒刑7 月確定，嗣經入監執行，及依中華民
    國96 年罪犯減刑條例分別減刑，並定應執行刑為有期徒刑9
    月15日後，於96年7 月12日執行完畢。另因施用毒品案件，
    經本院令入戒治處所施以強制戒治，而於92年7 月16日執行
    完畢釋放。詎仍不知悛悔，復基於施用第一級毒品海洛因之
    犯意，於前開強制戒治執行完畢釋放後5 年內之96年11月18
    日下午5 時許，在位於彰化縣埔心鄉○○街之土地公廟，以
    將海洛因加水混合後經由針筒注射血管之方式，施用第一級
    毒品海洛因1 次。嗣於96年11月20日下午3 時55分許，為警
    在彰化縣埔心鄉○○村○○路132 巷路旁盤查，其於有偵查
    犯罪職權之機關或個人發覺其犯罪前，自動自其褲子左邊口
    袋內取出海洛因1 包（淨重0.19公克，空包裝重0.37公克）
    供警查扣，向現場之員警坦承有施用第一級毒品海洛因之犯
    行而自首，且主動接受裁判，而經警採尿送驗後，結果呈海
    洛因代謝物嗎啡陽性反應。
二、案經彰化縣警察局溪湖分局報請臺灣彰化地方法院檢察署檢
    察官偵查起訴。
    理    由
一、除被告所犯為死刑、無期徒刑、最輕本刑為3 年以上有期徒
    刑之罪或高等法院管轄第1 審案件者外，於前條第1 項程序
    進行中，被告先就被訴事實為有罪之陳述時，審判長得告知
    被告簡式審判程序之旨，並聽取當事人、代理人、辯護人及
    輔佐人之意見後，裁定進行簡式審判程序，刑事訴訟法第27
    3 條之1 第1 項、第284 條之1 分別定有明文。本件被告甲
    ○○所涉係死刑、無期徒刑、最輕本刑為3 年以上有期徒刑
    之罪或高等法院管轄第1 審案件以外之罪，並於本院行準備
    程序時就被訴事實為有罪之陳述，本院合議庭依前揭規定，
    經評議結果，裁定改由受命法官獨任行簡式審判程序，合先
    敘明。
二、上開事實，業據被告甲○○於警詢、偵訊、本院準備程序及
    審理時坦承不諱（見彰化縣警察局溪湖分局溪警分偵字第09
    60017676號刑案偵查卷第1 、2 頁，臺灣彰化地方法院檢察
    署96年毒偵字第5920號卷第7 、8 頁，本院97年度訴字第15
    3 號卷第28、34、35頁），且查：
（一）被告尿液經以氣相層析質譜儀（即ＧＣ／ＭＳ）方法檢驗
      結果，確呈第一級毒品海洛因於人體代謝後之嗎啡陽性反
      應，有彰化縣警察局溪湖分局委託檢驗尿液代號與真實姓
      名對照認證單、詮昕科技股份有限公司96年12月6 日第6B
      300128號濫用藥物尿液檢驗報告各1 份附卷足證（見彰化
      縣警察局溪湖分局溪警分偵字第0960017676號刑案偵查卷
      第21頁，臺灣彰化地方法院檢察署96年毒偵字第5920號卷
      第16頁），此外，復有照片6 張、法務部調查局96年12月
      23日調科壹字第09623084100 號鑑定書1 紙、車籍查詢基
      本資料詳細畫面1 紙在卷可稽（見彰化縣警察局溪湖分局
      溪警分偵字第0960017676號刑案偵查卷第25-28 、40頁，
      本院97年度訴字第153 號卷第26頁），及海洛因1 包扣案
      可佐（見臺灣彰化地方法院檢察署96年毒偵字第5920號卷
      第14頁），是認被告自白核與事實相符。
（二）依鑑識實務，按海洛因施用入人體後水解還原成嗎啡，再
      循嗎啡之代謝方式排出體外，且吸食或施打煙毒者，經人
      體代謝作用於8 小時內，即有30％之量排出，24小時之後
      ，續有約剩餘量之90％再排出，72小時之後仍有剩餘微量
      排出，吸食或施打者個人體質不同，其排出時間亦會有差
      異。是依上開說明，佐以被告前揭尿液檢驗報告，被告自
      白於前揭時間施用第一級毒品海洛因1 次等語，足認被告
      自白核與事實相符，堪可採為論罪科刑之依據。
（三）被告前因施用毒品案件，經本院令入戒治處所施以強制戒
      治，已於92年7 月16日執行完畢釋放，有臺灣高等法院被
      告前案紀錄表及臺灣彰化地方法院檢察署刑案資料查註紀
      錄表各1 份在卷可按，其於前開強制戒治執行完畢釋放後
      ，5 年內再犯本案施用第一級毒品1 次之犯行，與毒品危
      害防制條例第23條第2 項之規定相符。本件事證明確，被
      告犯行堪以認定，應予依法論科。
三、核被告甲○○所為，係犯毒品危害防制條例第10條第1 項之
    施用第一級毒品罪。其施用第一級毒品而持有之低度行為，
    為施用之高度行為所吸收，不另論罪。被告前因連續施用第
    一級毒品案件，經臺灣高等法院臺中分院於96年2 月8 日，
    以95年度上訴字第2225號判決判處有期徒刑1 年確定；又因
    施用第一級毒品案件，經臺灣板橋地方法院於96年6 月4 日
    ，以96年度訴字第624 號判決判處有期徒刑7 月確定，嗣經
    入監執行，及依中華民國96年罪犯減刑條例分別減刑，並定
    應執行刑為有期徒刑9 月15日後，於96年7 月12日執行完畢
    ，此有臺灣高等法院被告前案紀錄表及臺灣彰化地方法院檢
    察署刑案資料查註紀錄表各1 份在卷可憑，其於受有期徒刑
    執行完畢後，5 年以內故意再犯本件有期徒刑以上之罪，為
    累犯，應依刑法第47條第1 項規定，加重其刑。另按刑法第
    62條所謂「發覺」，固非以有偵查犯罪職權之機關或人員確
    知其人犯罪無誤為必要，而於對其發生嫌疑時，即得謂為已
    發覺；但此項對犯人之嫌疑，仍須有確切之根據得為合理之
    可疑者，始足當之，若單純主觀上之懷疑，要不得謂已發生
    嫌疑（最高法院72年臺上字第641 號判例意旨參照）。本件
    被告所犯施用第一級毒品海洛因之犯行，係因於96年11月20
    日下午3 時55分許，其為警在彰化縣埔心鄉○○村○○路13
    2 巷路旁盤查，其於有偵查犯罪職權之機關或個人發覺其犯
    罪前，自動自其褲子左邊口袋內取出海洛因1 包（淨重0.19
    公克，空包裝重0.37公克）供警查扣，向現場之員警坦承有
    施用第一級毒品海洛因之犯行而自首，且主動接受裁判，據
    被告於警詢、本院審理中陳稱明確（見彰化縣警察局溪湖分
    局溪警分偵字第0960017676號刑案偵查卷第1 頁，本院97年
    度訴字第153 號卷第35頁），足徵被告確係在警員未發現有
    確切之根據得為合理之懷疑前，即主動供述其為本件施用第
    一級毒品海洛因之犯行，被告係對於未發覺之罪自首而接受
    裁判，爰依自首之規定，就其所犯，減輕其刑，並依法先加
    後減之。爰審酌被告之素行、犯罪之動機、目的、施用毒品
    海洛因係戕害自身健康、手段、所生危害及其犯罪後之態度
    等一切情狀，量處如主文所示之刑。本件被告犯罪時間係在
    96年4 月24日以後，並不符合中華民國96年罪犯減刑條例所
    定之減刑要件，尚無依該條例規定予以減刑之餘地。扣案之
    白色粉末1 包（淨重0.19公克，空包裝重0.37公克），經法
    務部調查局以化學呈色法、氣相層析質譜儀分析法檢驗，含
    海洛因成分，有該局96 年12月23日調科壹字第09623084100
    號鑑定書1 紙在卷可查（見本院97年度訴字第153 號卷第26
    頁），屬第一級毒品，係被告預備供本案施用海洛因犯行所
    用之物，據被告於警詢中陳述明確（見彰化縣警察局溪湖分
    局溪警分偵字第0960017676號刑案偵查卷第1頁） ，應不問
    屬於犯人與否，依毒品危害防制條例第18條第1 項前段規定
    ，沒收銷燬。
據上論斷，應依刑事訴訟法第273 條之1 第1 項、第299 條第 1
項前段，毒品危害防制條例第10條第1 項、第18條第1 項前段，
刑法第11條、第47條第1 項、第62條前段，判決如主文。
本案經檢察官莊佳瑋到庭執行職務。
中    華    民    國    97    年     2    月    18    日
                       刑事第三庭     法  官  林秉暉
以上正本證明與原本無異。
如不服本判決，應於判決送達後10日內，向本院提出上訴書狀，
上訴書狀應「敘述具體上訴理由」，並按他造當事人之人數4附
繕本。「切勿逕送上級法院」。
中    華    民    國    97    年    2     月    18    日
                                      書記官  梁高賓
2
附錄論罪科刑法條：
毒品危害防制條例第10條第1項
施用第一級毒品者，處6月以上5年以下有期徒刑。


司法院資訊處製作；財團法人民間司法改革基金會備份。
